臺灣桃園地方法院刑事判決
110年度交簡上字第268號
上  訴  人
即  被  告  廖家呈


選任辯護人  吳佳潓律師
上列上訴人即被告因過失傷害案件，不服本院民國110年8月25日
所為110年度壢交簡字第434號第一審刑事簡易判決（聲請簡易判
決處刑案號：110年度調偵字第30號），提起上訴，本院管轄之
第二審合議庭判決如下：
    主  文
上訴駁回。
    事實及理由
一、本案經本院合議庭審理結果，認原審以上訴人即被告廖家呈
    犯道路交通管理處罰條例第86條第1項、刑法第284條前段汽
    車駕駛人無駕駛執照駕車而過失傷害罪，處有期徒刑5月，
    並諭知易科罰金之折算標準為以新臺幣1,000元折算1日，其
    認事用法及量刑均無不當，應予維持，並引用原審刑事簡易
    判決記載之事實、證據及理由（詳如附件所示），另補充證
    據：上訴人於本院準備程序及審理中之供述及自白、桃園市
    政府警察局楊梅分局楊梅交通分隊道路交通事故當事人酒精
    測定紀錄表、警員柯家軒職務報告書、天成醫院天成秘字第
    1100219002號函、上訴人上訴狀所附綜合所得稅各類所得資
    料清單、納稅證明書、車貸分期繳款通知書（見他字卷第47
    頁、本院交簡上字卷第25頁至第31頁、第55頁至第57頁、第
    75頁至第79頁、第95頁至第103頁）。
二、上訴人上訴意旨略以：上訴人經濟狀況欠佳，且尚有父親待
    扶養，而上訴人並非無意與告訴人和解，係告訴人於原審排
    定之調解期日未到場，且告訴人稱其律師指示不要與上訴人
    和解，上訴人犯後態度良好，實因告訴人拒絕而無從達成和
    解，非原審所認推諉卸責。又上訴人受僱於首都貨運有限公
    司（下稱首都公司），首都公司曾承諾待告訴人提告之民事
    起訴狀送達後，就會提供強制汽車責任險之保險金，然上訴
    人已交付該起訴狀，迄今首都公司均未理會，故原審認上訴
    人將責任推卸予首都公司，實屬誤解。是請求撤銷原判決，
    對上訴人從輕量刑並宣告緩刑等語。辯護人另於本院審理中
    主張：請考量告訴人於本案有酒駕情況等語。
三、經查：
　㈠關於刑之量定及緩刑之宣告，係實體法上賦予法院得為自由
    裁量之事項，此等職權之行使，在求具體個案不同情節之妥
    適，倘法院於量刑時，已以行為人之責任為基礎，並斟酌刑
    法第57條各款所列情狀，而未逾越法定範圍，又無明顯濫權
    情形，即不得任意指為違法或不當。
　㈡上訴人雖主張其係因告訴人拒絕而無從與之達成和解，且原
    審認上訴人將損害賠償責任推諉予首都公司亦有所誤會。然
    原審係以上訴人「迄未與告訴人達成和解並賠償損害」之情
    節為量刑基礎，則不論上訴人與告訴人先前商談和解之過程
    為何，迄至本案辯論終結時，上訴人既未能與告訴人達成和
    解，此部分原審之認定自與事實相符。又縱認上訴意旨所稱
    首都公司對上訴人之承諾屬實，首都公司至多或因民法規定
    負有僱用人之連帶賠償責任，上訴人因係本案犯罪行為人而
    負損害賠償之責乙節，甚為明確，其始終未能自行對告訴人
    進行賠償，原審因此認定上訴人推諉卸責，亦無不當。是認
    此部分上訴意旨，為無理由。
　㈢辯護人另主張本案應考量告訴人有酒駕情況。而告訴人於本
    案車禍事故發生後經送醫治療，檢出其血液中酒精濃度達77
    mg/dL（換算吐氣酒精濃度為每公升0.385毫克），其酒後駕
    車行為經本院以110年度壢交簡字第588號判決認係犯刑法第
    185條之3第1項第1款不能安全駕駛動力交通工具罪，並經本
    院以110年度交簡上字第141號判決駁回上訴而確定，此有臺
    灣高等法院被告前案紀錄表及各該判決書附卷為憑。然上訴
    人於本案車禍事故中，係因跨越雙黃線駛入來車車道、超速
    行駛、未注意車前狀況等違規駕駛行為，造成告訴人受有傷
    害，則無論告訴人有無酒後駕車情事，均無從閃避突然逆向
    而來之上訴人所駕車輛。換言之，告訴人酒後駕車之行為，
    固已觸犯上開罪名，惟就本案車禍事故之發生，難認具相當
    因果關係。故原審未認定告訴人屬與有過失，並無誤解，辯
    護人此部分主張，當非可採。
　㈣原審對上訴人論處上開罪名，且敘明依道路交通管理處罰條
    例第86條第1項規定加重其刑，及依自首之規定減輕其刑，
    並就上訴人所為犯行之犯罪情節及量刑基礎，於判決理由中
    具體說明（詳如附件所示），而量處上開刑度，其認事用法
    皆無違誤，且已以行為人之責任為基礎，審酌刑法第57條各
    款所列情狀，而為刑之量定，並無明顯違法情事。上訴意旨
    主張對上訴人從輕量刑並宣告緩刑，然原審刑度係在法定範
    圍內量處，且無濫用裁量權之情形。又如前所述，原審於量
    刑時考量之情狀皆無誤認，而迄至本案辯論終結時，上訴人
    仍未能與告訴人達成和解，足見原審量刑基礎並未動搖，亦
    難認有何所宣告之刑以暫不執行為適當之情形，自無另為緩
    刑宣告之餘地。從而，上訴人執前詞提起上訴，為無理由，
    應予駁回。
據上論斷，應依刑事訴訟法第455條之1第1項、第3項、第368條
、第373條，判決如主文。
本案經檢察官邱文中聲請以簡易判決處刑，檢察官朱秀晴到庭執
行職務。
中　　華　　民　　國　　110 　年　　12　　月　　30　　日
                  刑事第一庭　審判長法　官　鄭吉雄
                                    法  官  陳炫谷
                                    法  官  陳布衣
以上正本證明與原本無異。
不得上訴。
　　　　　　　　　　　　　　　      書記官　黃政偉　　　
中　　華　　民　　國　　110 　年　　12　　月　　31　　日
附件：
臺灣桃園地方法院刑事簡易判決　　　110年度壢交簡字第434號
聲　請　人　臺灣桃園地方檢察署檢察官
被　　　告　廖家呈　男　民國00年0月00日生
　　　　　　　　　　身分證統一編號：Z000000000號
　　　　　　　　　　住○○市○○區○○○街00號
選任辯護人　吳佳潓律師
上列被告因過失傷害案件，經檢察官聲請以簡易判決處刑（110
年度調偵字第30號），本院判決如下：
    主  文
廖家呈汽車駕駛人無駕駛執照駕車犯過失傷害罪，處有期徒刑伍
月，如易科罰金，以新臺幣壹仟元折算壹日。
    事實及理由
一、本案除將檢察官聲請簡易判決處刑書「犯罪事實」欄所載「
    「駕駛車牌號碼000-00號營業小貨車」更正為「無照駕駛車
    牌號碼000-00號營業小貨車」、「天候陰」更正為「天候雨
    」外，其餘犯罪事實及證據，均引用檢察官聲請簡易判決處
    刑書（如附件）之記載。
二、論罪科刑：
  ㈠罪名：
  ⒈按汽車駕駛執照為駕駛汽車之許可憑證，道路交通安全規則
    第50條第1 項前段定有明文；除依該規則第61條規定，汽車
    駕駛人取得高一級車類之駕駛資格者，准其駕駛較低等級車
    類之車輛外，應按其取得何等級車類之駕駛執照，駕駛該相
    當等級車類之車輛，不得持較低等級車類之駕駛執照，駕駛
    較高等級之車類；若有違反上述規定，因其不具備所駕駛車
    類之相當汽車駕駛人資格，於法應認與無駕駛執照者同，始
    符合道路交通安全維護之立法本旨。又汽車駕駛人，無駕駛
    執照駕車、酒醉駕車、吸食毒品或迷幻藥駕車、行駛人行道
    或行經行人穿越道不依規定讓行人優先通行，因而致人受傷
    或死亡，依法應負刑事責任者，加重其刑至二分之一，道路
    交通管理處罰條例第86條第1 項定有明文，此所稱「無照駕
    車」，除同條例第21條第1 項第1 款之「未領有駕駛執照駕
    駛小型車或機車」外，亦包括持較低等級車類之駕駛執照，
    而駕駛較高等級之車類在內，此觀該條項第9 款所稱「其他
    未依駕駛執照之持照條件規定駕車」自明。而前揭道路交通
    管理處罰條例第86條第1 項之規定，係就刑法基本犯罪類型
    ，於加害人為汽車駕駛人，於從事駕駛汽車之特定行為時，
    因而致人傷亡之特殊行為要件予以加重處罰，已就刑法各罪
    犯罪類型變更之個別犯罪行為予以加重，而成另一獨立之罪
    名，自屬刑法分則加重之性質。
  ⒉查被告僅考領小型車普通駕駛執照，竟受僱為職業司機而駕
    駛營業小貨車，為被告所自承，並有證號查詢汽車駕駛人資
    料、車號查詢汽車車籍資料在卷可參（見偵卷第28頁、第53
    至55頁、第80頁），其未領有合格駕駛執照而仍駕駛本案營
    業用小貨車，因而發生本案事故致告訴人受傷，核其所為，
    係犯道路交通管理處罰條例第86條第1 項、刑法第284 條前
    段之汽車駕駛人無駕駛執照駕車犯過失傷害罪，並應依道路
    交通管理處罰條例第86條第1 項規定加重其刑。聲請簡易判
    決處刑書意旨認被告係犯刑法第284 條前段之普通過失傷害
    罪，即有未洽，惟因基本社會事實相同，爰依法變更起訴法
    條。
  ㈡減輕事由：
    被告於肇事後留置現場，並向到場之處理員警坦承肇事乙情
    ，有道路交通事故肇事人自首情形紀錄表可參（見偵卷第49
    頁），屬對於未發覺之罪自首而接受裁判，爰依刑法第62條
    前段規定減輕其刑，並依同法第71條第1 項規定先加後減之
    。
  ㈢量刑：
    茲以行為人責任為基礎，本院審酌被告駕駛動力交通工具參
    與道路交通，本應小心謹慎以維護自身及其他用路人之安全
    ，其明知未領有合法駕駛營業用小貨車之駕照，仍執意無照
    駕車上路，且於夜間有雨之天候環境，未能謹慎慢行，並隨
    時注意車前及周遭狀況，竟高速駕駛車輛跨越雙黃線駛入對
    向車道，肇致本案事故，所為實值非難；被告犯罪後雖自首
    坦承犯行，然迄未與告訴人達成和解並賠償損害，反將損害
    賠償責任全然推諉其受僱之公司，顯然未能正視其自身駕車
    行為造成他人損害之不法，亦難認有積極彌補、承擔責任之
    意，是本院審酌上情，及被告自陳家庭、經濟之生活狀況（
    見本院卷第40頁），暨其犯罪動機、目的、手段、情節、行
    為態樣、素行、告訴人所受傷勢等一切情狀，量處如主文所
    示之刑，並諭知易科罰金之折算標準，以資懲儆。
三、依刑事訴訟法第449 條第1 項前段、第3 項、第454 條第2
    項、第300 條，逕以簡易判決處刑如主文。
四、本案經檢察官邱文中聲請以簡易判決處刑。
五、如不服本判決，得自收受送達之翌日起20日內，向本院提出
    上訴狀，上訴於本院第二審合議庭（須附繕本）。
中    華    民    國    110     年    8    月    25   日
                  刑事第十一庭    法  官  蔡旻穎
以上正本證明與原本無異。
如不服本判決，應於判決送達後20日內向本院提出上訴狀（應附
繕本）。
                                  書記官  黃瓊儀
中    華    民    國   110    年    8     月    26    日
附錄本案論罪科刑法條全文：
道路交通管理處罰條例第86條
汽車駕駛人，無駕駛執照駕車、酒醉駕車、吸食毒品或迷幻藥駕
車、行駛人行道或行經行人穿越道不依規定讓行人優先通行，因
而致人受傷或死亡，依法應負刑事責任者，加重其刑至二分之一
。
汽車駕駛人，在快車道依規定駕車行駛，因行人或慢車不依規定
，擅自進入快車道，而致人受傷或死亡，依法應負刑事責任者，
減輕其刑。　
中華民國刑法第284條
因過失傷害人者，處一年以下有期徒刑、拘役或十萬元以下罰金
；致重傷者，處三年以下有期徒刑、拘役或三十萬元以下罰金。
附件：
臺灣桃園地方檢察署檢察官聲請簡易判決處刑書
                                     110年度調偵字第30號
    被      告  廖家呈  男  28歲（民國00年0月00日生）
                        住○○市○○區○○○街00號
                        國民身分證統一編號：Z000000000號
上列被告因過失傷害案件，業經偵查終結，認為宜以簡易判決處
刑，茲敘述犯罪事實及證據並所犯法條如下：
        犯罪事實
一、廖家呈於民國109 年6 月2 日凌晨0 時28分許，駕駛車牌號
  &0000; 碼00 0-00 號營業小貨車，沿桃園市楊梅區楊湖路2 
    段往楊
    梅市區方向行駛，途經楊湖路2 段231 號前時，本應注意行
    車速度須依速限標誌或標線之規定，無速限標誌或標線者，
    時速不得超過50公里，復應注意車前狀況，隨時採取必要之
    安全措施，且在劃有分向限制線之路段，不得駛入來車之車
    道內，而依當時天候陰、夜間有照明、柏油路面濕潤、無缺
    陷、無障礙物、視距良好等一切情況，並無不能注意之情形
    ，竟疏未注意貿然以80餘公里時速跨越雙黃線行駛，適有對
    向賴諭頡駕駛車牌號碼000-00號營業小貨車駛至，雙方閃避
    不及發生碰撞，致賴諭頡受有左側創傷性氣血胸、左側第四
    至第九肋骨閉鎖性骨折、右側腓骨閉鎖性骨折、右側膝蓋撕
    裂傷、中度限度性肺疾病等傷害。廖家呈則於警到場處理時
    ，坦承肇事並接受裁判。
二、案經賴諭頡委任江宜蔚律師告訴偵辦。
        證據並所犯法條
一、上揭犯罪事實業據被告廖家呈到庭坦承不諱，並經證人賴諭
    頡證述屬實，且有道路交通事故現場圖、道路交通事故調查
    報告表〈一〉、〈二〉、現場照片24張、診斷證明書等附卷
    可稽。按行車速度，依速限標誌或標線之規定，無速限標誌
    或標線者，行車時速不得超過50公里；汽車行駛時，駕駛人
    應注意車前狀況，並隨時採取必要之安全措施，且在劃有分
    向限制線之路段，不得駛入來車之車道內，道路交通安全規
    則第93條第1 項第1 款、第94條第3 項前段、第97條第1 項
    第2 款分別訂有明文，被告應注意能注意，竟疏未注意上開
    規定超速逆向行駛且未能留意前車動態以致肇禍，其為肇事
    原因而有過失明甚，再被告之過失行為與告訴人所受傷害間
    ，衡之社會一般通念，顯然具有相當因果關係，其罪嫌自堪
    認定。
二、核被告所為，係犯刑法第284 條前段過失傷害罪嫌。又其自
    首，有自首情形紀錄表存卷為憑，請依刑法第62條規定減輕
    其刑。至告訴代理人雖認告訴人接受胸腔鏡肺部楔形性切除
    手術而認被告涉犯刑法第284 條後段過失致重傷罪嫌，然該
    手術記載在診斷證明書醫囑欄位，況該切除術是一項微創手
    術，利用胸腔鏡及專用的內視鏡手術工具經切開的小切口進
    入胸腔切除部分肺組織以減少創傷，而左右兩邊肺部分別有
    3 塊及2 塊肺葉，肺楔形切除術是切除少於1 塊肺葉的面積
    ，此手術一般適用於病理診斷或治療早期肺部腫瘤，有仁安
    醫院手術資料在卷可稽，自難率斷告訴人肺部切除部分即有
    重大不治或難治之傷害，此參以該醫囑僅記載需休養3 個月
    乙情益明。
三、依刑事訴訟法第451 條第1 項聲請逕以簡易判決處刑。
    此  致
臺灣桃園地方法院
中    華    民    國   110    年    1     月    29    日
                              檢  察  官  邱  文  中
本件證明與原本無異
中    華    民    國   110    年    2     月    18    日
                              書  記  官  劉  伯  雄